臺灣屏東地方法院民事判決
110年度訴字第541號
原      告  李慶榮  
 

訴訟代理人  林瑋庭律師
被      告  吳孟諺  
            董王鈞  
上列當事人間請求確認債權不存在事件，本院於民國111年2月25
日言詞辯論終結，判決如下：
    主  文
一、確認被告吳孟諺對被告董王鈞就本院106年度司執字第31462
    號清償票款強制執行事件所陳報如附表所示之債權不存在。
二、訴訟費用由被告負擔。 
    事實及理由
一、本件被告經合法通知，無正當理由，均未於最後言詞辯論期
    日到場，核無民事訴訟法第386條所列各款情形，爰依原告
    之聲請，由其一造辯論而為判決。
二、原告主張：伊為被告董王鈞之債權人，於民國106年11月7日
    以本院106年度司促字第7074號支付命令，就被告董王鈞對
    於第三人屏東縣政府消防局之薪資債權為強制執行之聲請，
    經併案由106年度司執字第31462號清償票款強制執行事件（
    下稱系爭執行事件）執行，按月就被告董王鈞之薪資債權受
    償。詎被告吳孟諺亦持被告董王鈞所簽發如附表所示之本票
    1紙（下稱系爭本票）向臺灣高雄地方法院（下稱高雄地院
    ）聲請准予強制執行，經高雄地院以107年度司票字第1707
    號裁定（下稱系爭本票裁定）准許在案，嗣以系爭本票裁定
    為執行名義，向本院聲請以107年度司執字第27171號強制執
    行事件受理，並併入系爭執行事件併案執行。惟被告吳孟諺
    所提出之系爭本票，其上發票日為107年2月8日，到期日為
    同年3月1日，該期間恰為伊聲請對被告董王鈞扣薪受償在案
    ，且系爭本票之發票日、到期日，兩者相差不到一個月，實
    悖於一般借款常情，況被告吳孟諺不能證明被告間確有交付
    借款之事實，故認被告間並無系爭本票債權債務關係存在。
    現被告吳孟諺就被告董王鈞之繼續性薪資債權併案執行，致
    伊每月得分配之金額減少，故就被告間是否真有系爭本票債
    權，伊有確認利益等語，並聲明：如主文第1項所示。
三、被告吳孟諺則以：被告董王鈞曾向伊借款70萬元，並簽發系
    爭本票交付予伊，作為擔保之用。因被告董王鈞在外尚有欠
    款，銀行帳戶已遭扣押，故伊係在屏東縣屏東市自由路上的
    超商交付現金70萬元予被告董王鈞。又衡諸常情，一般人倘
    倘未取得借款或積欠債務，豈可能隨便簽發票面金額高達70
    萬元之本票，況且被告董王鈞具有公務員身分，有固定收入
    ，應可認伊對被告董王鈞確有系爭本票債權存在等語，資為
    抗辯。並聲明：原告之訴駁回。被告董王鈞未於言詞辯論期
    日到場，亦均未提出書狀作任何聲明或陳述。
四、本院得心證之理由：
(一)按確認法律關係之訴，非原告有即受確認判決之法律上利益
    者，不得提起之，為民事訴訟法第247條第1項前段所明定。
    而所謂即受確認判決之法律上利益，係指因法律關係之存否
    不明確，致原告在私法上之地位有受侵害之危險，而此項危
    險得以對於被告之確認判決予以除去者而言（最高法院42年
    台上字第1031號判決意旨參照）。本件原告主張被告吳孟諺
    於系爭執行事件所陳報之系爭本票債權不存在，惟被告吳孟
    諺竟持系爭本票裁定向本院聲請強制執行，並併入系爭執行
    事件併案執行，致原告每月得受償金額減少，迄未執行終結
    等情，並經本院調閱本院106年度司執字第31462號、107年
    度司執字第27171號執行卷核閱無誤，則原告對被告董王鈞
    之債權既尚未受償完畢，被告間之系爭本票債權法律關係是
    否真實存在，此攸關原告日後按月可得受償金額是否增加，
    而致原告私法上地位有受侵害之危險，此危險並得以確認被
    告間系爭本票債權關係存在與否之判決除去之，揆諸前開判
    決意旨，原告提起本件確認之訴即具有確認利益，合先敘明
    。　　
(二)本件原告主張伊為系爭執行事件之併案執行債權人，以及被
    告吳孟諺執有被告董王鈞簽發系爭本票，雙方為系爭本票直
    接前後手，被告吳孟諺以系爭本票向高雄地院聲請本票強制
    執行裁定，經高雄地院以系爭本票裁定准予強制執行；嗣被
    告吳孟諺持系爭本票為執行名義，向本院聲請對被告董王鈞
    強制執行，並與系爭執行事件併案執行等情，業經本院調閱
    本院106年度司執字第31462號、107年度司執字第27171號執
    行卷核閱屬實，且為到場之被告吳孟諺所不爭執，被告董王
    鈞則經合法通知，並未於言詞辯論期日到場，亦未提出書狀
    答辯供本院斟酌，依民事訴訟法第280條第3項準用同條第1
    項規定視同自認，堪認原告上開主張為真實。 
(三)按確認法律關係不存在之訴，如被告主張其法律關係存在時
    ，應由被告負舉證責任（最高法院42年台上字第170號判決
    意旨參照）。又票據執票人自認其執有票據之原因為消費借
    貸時，對其已交付借款事實，應負舉證責任（最高法院76年
    度台上字第15號判決要旨參照）。本件原告主張被告吳孟諺
    於系爭執行案件所陳報之系爭本票債權不存在，被告吳孟諺
    抗辯系爭本票之原因關係為借款，其已將借款借予被告董王
    鈞，此為原告所否認，被告吳孟諺就其交付借款之事實應負
    舉證責任。被告吳孟諺雖稱被告董王鈞若未借得款項何需簽
    發本票等語，然簽發本票之原因甚多，難以被告董王鈞有簽
    發系爭本票，即認被告吳孟諺已如數交付借款。復參以被告
    吳孟諺僅以系爭本票為據，並未提出其他足資證明交付借款
    之證據，自尚未對所主張之消費借貸關係提出足夠之證明，
    要難僅藉其持有系爭本票，即遽認其與被告董王鈞間有消費
    借貸之原因關係存在。既被告並未就被告吳孟諺有交付借款
    70萬元予董王鈞一節舉證以實其說，應認被告吳孟諺對被告
    董王鈞於系爭執行事件所陳報之系爭本票債權不存在。
五、綜上所述，原告請求確認被告吳孟諺對被告董王鈞於本院民
    事執行處系爭執行事件所陳報之系爭本票債權不存在，為有
    理由，應予准許。
六、本件事證已臻明確，兩造其餘之攻擊或防禦方法及所提之證
    據，經本院斟酌後，認為均不足以影響本判決之結果，自無
    一一詳予論駁之必要，併此敘明。
七、訴訟費用負擔之依據：民事訴訟法第78條、第85條第1項前
    段。
中　　華　　民　　國　　111 　年　　3 　　月　　11　　日
                  民事第二庭    法　官　俞亦軒
正本係照原本作成。
如對判決上訴，須於判決送達後20日內向本院提出上訴狀，其未
表明上訴理由者，應於提出上訴後20日內向本院補提理由書狀（
均須按他造當事人之人數附繕本）。如委任律師提起上訴者，應
一併繳納上訴審裁判費。 
中　　華　　民　　國　　111 　年　　3 　　月　　11　　日
                                書記官　應慧芳
附表:
編號 發票日 (民國) 票面金額 (新臺幣) 到期日 提示日 (利息起算日) 票據號碼 1 107年2月8日 70萬元 107年3月1日 107年3月1日 000000號